【裁判字號】    98,訴,1182
【裁判日期】    990310
【裁判案由】    損害賠償
【裁判全文】
臺灣臺北地方法院民事判決              98年度訴字第1182號
原      告  冠捷數位科技有限公司
法定代理人  丁○○
被      告  安樂大廈管理委員會
法定代理人  戊○○○
訴訟代理人  甲○○
            乙○○
            庚○○
被      告  丙○○
訴訟代理人  己○○
上列當事人間請求損害賠償事件，本院於民國99年2月24日言詞
辯論終結，判決如下：
    主  文
被告安樂大廈管理委員會應給付原告新臺幣壹佰壹拾萬仟壹佰
肆拾柒元，及自民國九十八年五月五日起至清償日止，按週年利
率百分之五計算之利息。
被告丙○○應給付原告新台幣壹佰壹拾萬仟壹佰肆拾柒元，及
自民國九十八年五月五日起至清償日止，按週年利率百分之五計
算之利息。
本判決第一項、第二項所命給付，於任一被告為給付後，他被告
於給付範圍內同免責任。
訴訟費用由被告連帶負擔。
本判決於原告以新臺幣拾陸萬捌仟元供擔保後，得假執行。但
被告如以新臺幣壹佰壹拾萬仟壹佰肆拾柒元為原告預供擔保，
得免為假執行。
    事實及理由
一、按訴狀送達後，原告不得將原訴變更或追加他訴，但擴張或
    減縮應受判決事項之聲明者，不在此限，民事訴訟法第255
    條第1項第3款定有明文。本件原告原起訴聲明：「(一)被告安
    樂大廈管理委員會（下稱被告管委會）應給付原告新臺幣（
    下同）110萬3,147元，暨自起訴狀繕本送達翌日起至清償日
    止，按年息5%計算之利息。(二)原告願供擔保請准宣告假執行
    。」嗣於民國98年4月24日具狀追加聲明：「(一)被告管委會
    應給付原告110萬3,147元，暨自起訴狀繕本送達翌日起至清
    償日止，按年息5%計算之利息。(二)被告丙○○應給付原告
    110 萬3,147元，暨自起訴狀繕本送達翌日起至清償日止，
    按年息5%計算之利息。(三)前兩項之被告如任一被告為給付時
    ，其他被告於清償範圍內同免給付責任。(四)原告願供擔保請
    准宣告假執行。」復於98年7月21日言詞辯論期日變更聲明
    ，將上開聲明(一)、(二)之利息起算日改為98年5月5日起算，核
    屬擴張、減縮應受判決事項之聲明，合於首揭規定，應予准
    許。
二、原告主張：原告於97年4月1日承租被告丙○○所有之門牌號
    碼為臺北市○○○路218號（安樂大廈）4樓（下稱系爭房屋
    ）作為公司營業場所，租期自97年5月10日起至100年5月9日
    止，於97年7月27日鳳凰颱風襲臺時，因系爭房屋所在安樂
    大廈之公共排水管（下稱系爭排水管）長期未清理阻塞，致
    大量雨水無法宣洩而自系爭房屋與系爭排水管相接之冷氣排
    水管溢出並灌入室內地板，造成系爭房屋地板積水而使原告
    相關辦公設備及銷售用電腦商品泡水損壞計110萬3,147元。
    原告於翌（28）日發現後隨即通知被告管委會總幹事乙○○
    、出租人即被告丙○○及嘉慶水電行人員等到場會勘，證明
    淹水原因為系爭排水管阻塞所致。故被告管委會依公寓大廈
    管理條例第10條第2項前段規定，就屬於安樂大廈共用部分
    之系爭排水管有定期檢查及更新之責，惟卻疏於維護及修繕
    ，屬有過失，應依民法第184條第1項前段、第2項規定對原
    告負損害賠償責任。而被告丙○○為系爭房屋之出租人，負
    有使系爭房屋處於合用之保持義務，而未盡保持義務之責，
    致原告因租賃關係存續中受有妨害，無法為圓滿使用收益，
    進而生淹水之財物損害，依民法第423條、第227條第2項規
    定，亦應對原告負損害賠償責任。爰依上開法條求為命被告
    管委會或被告丙○○給付原告前開財產上損害110萬3,147元
    及加計法定遲延利息之判決等語。並聲明：(一)被告管委會應
    給付原告110萬3,147 元，暨自98年5月5日起至清償日止，
    按年息5%計算之利息。(二)被告丙○○應給付原告110萬3,147
    元，暨自98年5月5日起至清償日止，按年息5%計算之利息。
    (三)前兩項之被告如任一被告為給付時，其他被告於清償範圍
    內同免給付責任。(四)原告願供擔保請准宣告假執行。
三、被告部分：
  (一)被告管委會則以：原告稱系爭房屋淹水係因被告未善盡管理
    修繕之責，惟依安樂大廈管理委員會組織規程與公約（下稱
    住戶公約）第8條：「各戶（公司、行號）裝設冷暖氣及改
    裝電器設備時，事先請與常務委員會執行幹事協商後再辦理
    ，以免影響公共安全。」原告未依住戶公約規定，擅自將冷
    氣排水管銜接於系爭排水管，致97年7月27日鳳凰颱風襲臺
    時，大樓排水管的水流到系爭房屋內，實係原告自己之行為
    所致，不可歸責於被告管委會。復以，原告此一私接行為並
    未告知被告管委會，被告管委會自無從為原告所稱管理修繕
    ，且其他住戶亦未有淹水情事發生，益證被告管委會並無未
    盡管理修繕之責，亦無侵權行為之故意或過失可言。另，原
    告主張因淹水致近百部電腦泡水，惟安樂大廈雖有傾斜，然
    最低處與水平線之高低差距約10公分，縱有積水，豈能導致
    近百部電腦泡水，足見原告主張不實，應予駁回等語，資為
    抗辯。並聲明：(一)原告之訴駁回。(二)如受不利判決，願供擔
    保請准宣告免為假執行。
  (二)被告丙○○則以：系爭房屋冷氣排水管接至系爭排水管為被
    告丙○○於83年、84年間買受時之現況，原告承租後亦依照
    上開方式為銜接，並未更動管線。被告於97年7月28日接獲
    原告通知淹水後，立即請嘉慶水電行人員到場，嘉慶水電行
    人員勘查後稱係因系爭排水管阻塞導致淹水，被告隨即請嘉
    慶水電行清除系爭排水管中之沙石，並重改冷氣出水口、重
    新裝潢，故被告已盡出租人之保持合於使用收益之義務而無
    債務不履行之情事，原告之訴顯無理由等語，資為抗辯。並
    聲明：(一)原告之訴駁回。(二)如受不利判決，願供擔保請准宣
    告免為假執行。
四、兩造不爭執事項：
  (一)被告丙○○所有之系爭房屋為被告管委會所管理之其一房屋
    ，原告於97年4月1日向被告丙○○承租系爭房屋供作營業場
    所，租期自97年5月10日至100年5月9日止，雙方簽有房屋租
    賃契約，且經公證。
  (二)97年7月27日鳳凰颱風襲臺，原告所屬員工於翌日即97年7月
    28日卻至系爭房屋上班，發現室內淹水。
  (三)原告向臺北市大安區調解委員會申請調解，惟於97年11月21
    日調解不成立。
五、本件之爭點為：
  (一)被告管委會有無違反其對安樂大廈共用部分、約定共用部分
    之修繕、管理、維護義務之情事？原告得請求賠償之金額？
  (二)被告丙○○於系爭租賃關係存續期間，是否已盡其保持合於
    約定使用、收益狀態之義務？原告得請求賠償之金額？
六、得心證之理由
  (一)被告管委會有無違反其對安樂大廈共用部分、約定共用部分
    之修繕、管理、維護義務之情事？原告得請求賠償之金額？
  1.本件原告主張其承租之系爭房屋於97年7月28日因與公共排
    水管銜接之冷氣排水管溢水並灌入室內地板，造成其放置於
    屋內、價值110萬3,147元之庫存電腦商品泡水受損等事實，
    有原告提出之系爭房屋事發當日之現場照片、受損貨品照片
    、進貨單、發票等件在卷可稽（見本院卷第9-15、83-105頁
    ），而兩造復對該次淹水係因系爭屋內冷氣排水管銜接大樓
    公共排水管，而由大樓排水管之水回流至冷氣排水管再灌入
    屋內所造成乙節並無爭執（見本院98年8月28日準備程序筆
    錄），另參以被告丙○○亦稱其於97年7月28日接獲原告通
    知淹水後，立即請訴外人嘉慶水電行人員到場，嘉慶水電行
    人員勘查後稱係因系爭排水管阻塞導致淹水，其隨即請嘉慶
    水電行清除系爭排水管中之沙石，並重改冷氣出水口等語，
    並提出嘉慶水電行開立之收據3紙為證（見本院卷第147頁）
    ；另被告管委會所屬之總幹事乙○○亦稱，因先前未發生過
    淹水情形，故未特別去清理公共排水管之淤泥，事件發生後
    有找人來通等語（見本院98年8月28日準備程序筆錄），堪
    認系爭房屋冷氣排水管溢水之原因確為公共排水管淤塞所致
    。
  2.又依公寓大廈管理條例第3條第4款：「共用部分：指公寓大
    廈專有部分以外之其他部分及不屬專有之附屬建築物，而供
    共同使用者」、第10條第2項「共用部分、約定共用部分之
    修繕、管理、維護，由管理負責人或管理委員會為之。其費
    用由公共基金支付或由區分所有權人按其共有之應有部分比
    例分擔之」，可知大樓之「排水立管」及「公用管道間」等
    專有部分以外之其他部分，均係供大樓全體住戶共同使用之
    設施，自屬大樓之共有及共用部分，其修繕、管理、維護亦
    應由管理委員會為之，且其費用由公共基金支付。是被告管
    委會就供大樓全體住戶使用之公共排放管線之公共設施，本
    有予以維護、修繕等積極之作為義務。是被告管委會雖抗辯
    ，原告違反住戶公約第8條規定，將系爭房屋冷氣管銜接公
    共排水管時並未告知被告管委會，被告管委會不負賠償責任
    云云。然觀諸住戶公約第8條之規定：「各戶（公司、行號
    ）裝設冷暖氣及改裝電器設備時，事先請與常務委員會執行
    幹事協商後再辦理，以免影響公共安全」內容，僅係基於大
    樓公共安全考量要求住戶於加裝或改裝電器設備時需告知被
    告管委會，並非因此得免除被告管委會維護、修繕公共排放
    管線等公共設施之義務，且系爭住戶公約係於89年2月25 日
    訂定通過，而依被告丙○○所述，其於83年間購買系爭房屋
    後迄今並未變更冷氣排水管線，而原告亦否認承租後有變更
    管線之情形，則被告既未證明原告租用系爭房屋後有變更冷
    氣排水管線致破壞大樓公共排水管之情形，其援引住戶公約
    抗辯管委會得據以免責云云，尚無理由。從而，本件漏水之
    原因既係因有淤積物阻塞公共排水幹管，則該阻塞物無論係
    何時、何人之行為或何因流入公共排水幹管，被告管委會仍
    有修繕、管理、維護之義務，而原告所有之系爭庫存電腦商
    品既係因上開淤積物阻塞公共排水幹管，致由上而下之大量
    排水無法完全排出，而沿公共排水幹管及連接公共排水幹管
    之系爭房屋冷氣排水管（專有部分）回流，堪認被告管委會
    並未盡其維護、修繕等積極之作為義務，是其以消極不作為
    之手段，使原告遭受損害，依法應負損害賠償責任。
  (二)被告丙○○於系爭租賃關係存續期間，是否已盡其保持合於
    約定使用、收益狀態之義務？原告得請求賠償之金額？
    按出租人應以合於所約定使用、收益之租賃物，交付承租人
    ，並應於租賃關係存續中保持其合於約定使用、收益之狀態
    ，民法第423條定有明文。故出租人不僅有忍受承租人為使
    用、收益租賃物之消極義務，並有使其能依約定使用、收益
    租賃物之積極義務。倘承租人之使用、收益租賃物受有妨害
    或妨害之虞時，不問其係基於可歸責於出租人之事由或第三
    人之行為而生，亦不問其為事實上之侵害或權利之侵害，出
    租人均負有以適當方法除去及防止之義務。最高法院94年度
    台上字第168號判決要旨參照。本件原告與被告丙○○訂立
    租賃契約就系爭房屋約定之用途既係供原告辦公營業場所之
    用，被告丙○○依法即應保持合於約定使用、收益之狀態。
    而被告丙○○自稱其於97年7月28日接到原告通知淹水現象
    後，即系爭事故發生後，立即請嘉慶水電行人員到場，嘉慶
    水電行人員勘查後稱係因公共排水管阻塞導致淹水等情，已
    如前述，則被告丙○○就系爭淹水係因系爭公共排水管阻塞
    導致租賃標的物淹水而損及原告置放於屋內之庫存電腦設備
    貨品既無爭執，依上揭說明，不問系爭排水管疏於維護而致
    阻塞導致颱風雨水倒灌入系爭房屋，致原告除使用收益受有
    妨害、財物亦因此遭受損失等情係因可歸責於被告丙○○之
    事由或由於第三人之行為而生，被告丙○○均負有除去之義
    務，然其卻怠於為之，自應就原告所受之110萬3,147元庫存
    品損害，負債務不履行之損害賠償責任。
七、綜上所述，原告依民法第184條第1項前段規定，請求被告管
    委會給付原告1,103,147元；及依民法第227條第2項規定規
    定，請求被告丙○○給付原告1,103,147元，及均自追加被
    告準備書狀繕本送達翌日即98年5月5日起至清償日止，按週
    年利率5%計算之利息，上開任一人為給付，在其給付範圍內
    ，其餘之人免給付義務，為有理由，應予准許。
八、兩造分別陳明願供擔保，請准宣告假執行及免為假執行，合
    於法律規定，爰分別酌定相當之擔保金額宣告之。
九、本件事證已臻明確，兩造其餘之攻擊防禦方法，經審酌後，
    認均無礙判決之結果，爰不予一一論述。
十、訴訟費用負擔之依據：民事訴訟法第85條第2項。
中    華    民    國    99    年    3     月    10    日
                民事第五庭    審判長法  官  薛中興
                                    法  官  洪純莉
                                    法  官  莊書雯
以上正本係照原本作成
如對本判決上訴，須於判決送達後20日內向本院提出上訴狀
中    華    民    國    99    年    3    月    11    日
                                   書記官  謝梅琴

司法院資訊處製作；財團法人民間司法改革基金會備份。
